【裁判字號】    92,小上,16
【裁判日期】    920716
【裁判案由】    返還不當得利
【裁判全文】
臺灣屏東地方法院民事裁定  九十二年度小上字第一六號
    上  訴  人  甲○○
    被  上訴人  財政部國有財產局台灣南區辦事處
    法定代理人  王禮賢
右當事人間請求返還不當得利事件，上訴人對於中華民國九十二年四月十六日本院簡
易庭九十二年度屏小字第四七號第一審判決提起上訴，本院裁定如左：
    主      文
上訴駁回。
第二審訴訟費用新臺幣壹仟肆佰壹拾肆元由上訴人負擔。
    理      由
一、上訴人上訴意旨略以：(一)上訴人於原審民國九十一年八月二十六日答辯狀中已陳
    明：坐落屏東縣明正段九一地號土地（下稱系爭土地）及同段二七八建號即門牌
    號碼屏東市大義巷三號房屋（下稱系爭房屋）係於八十一年四月二十七日上訴人
    朋友借上訴人名義向訴外人鄔才富購買系爭土地及房屋，上訴人僅係代管系爭土
    地及房屋，並非真正所有權人，九十年八月朋友將系爭土地及房屋轉售於訴外人
    沈司德，並於九十一年六月十二日完成房屋移轉登記，沈司德自九十一年三月十
    五日起始將系爭房屋出租與訴外人丁妹花使用迄今，在此之前系爭房屋為空屋，
    無人居住使用，上訴人亦不曾進入系爭房屋等語，且否認有以圍牆等違建物（下
    稱系爭增建物）占用同段八四地號公有土地，原審卻未予詳查，反認上訴人不爭
    執於八十一年四月二十七日買受系爭土地時一併購入系爭房屋及系爭增建物，而
    驟為與上訴人上開抗辯事實相反之認定，顯然係於上訴人抗辯事實外，自行認定
    事實，違反當事人進行主義，有判決不適用法則之違誤。(二)系爭增建物在政府機
    關自行興建有權占有屏東縣明正段八四地號公有土地，何以讓與人民使用後，系
    爭增建物反成無權占有？原審並未說明，有判決不備理由之違誤。(三)原審認定系
    爭房屋與系爭增建物二者間有空地相隔，又認定二者相鄰連接，而認定系爭增建
    物為系爭房屋之增建部分，其判決理由前後矛盾。(四)訴外人麥小蓉並非上訴人之
    房客或承租人，且麥小蓉亦有可能以自主占有意思，占有系爭增建物，在無其他
    積極證據排除此一情況下，原審未行使闡明權，即認定上訴人利用承租人占有使
    用系爭增建物，顯與事實不符，判決自有違背法令之處等語。
二、按對於小額程序之第一審裁判之上訴或抗告，非以其違背法令為理由，不得為之
    ；上訴狀內應記載上訴理由，表明(一)原判決所違背之法令及其具體內容，(二)依訴
    訟資料可認為原判決有違背法令之具體事實，民事訴訟法第四百三十六條之二十
    四第二項、第四百三十六條之二十五分別定有明文。所謂判決有違背法令，乃指
    判決不適用法規或適用不當，為同法第四百六十八條所明定，此亦為小額事件之
    上訴程序所準用（民事訴訟法第四百三十六條之三十二第二項參照）。而以判決
    有不適用法規或適用不當為上訴理由時，其上訴狀或理由書應有具體之指摘，並
    揭示該法規之條項或內容，若係成文法以外之法則，應揭示該法則之旨趣，倘為
    司法院解釋或最高法院之判例，則應揭示該判解之字號或其內容，如依民事訴訟
    法第四百六十九條所列第一款至第五款理由提起上訴時（第六款未準用，參照民
    事訴訟法第四百三十六條之三十二第二項規定），其上訴狀或理由書應揭示合於
    該條款之事實，上訴理由狀如未依此項方法表明者，即難認為已對原判決之違背
    法令有具體之揭示，其上訴自難認為合法，最高法院七十一年台上字第三一四號
    判例可資參照。次按小額事件之上訴程序，不得以民事訴訟法第四百六十九條第
    六款之「判決不備理由或理由矛盾」為由，指摘原判決為違背法令，蓋小額訴訟
    程序之判決書得僅記載主文，而就當事人有爭執事項，僅於必要時得加註理由要
    領而已（民事訴訟法第四百三十六條之十八第一項參照），是小額事件之上訴程
    序，自不得以「判決不備理由或理由矛盾」為由，指摘原判決為違背法令，此觀
    民事訴訟法第四百三十六條之三十二第二項僅有準用同法第四百六十八條、第四
    百六十九條第一款至第五款之規定，並無準用同法第四百六十九條第六款之規定
    ，亦可明瞭。
三、經查，上訴人已於原審九十一年十月二十五日調解程序中陳明：系爭房屋係登記
    在伊名義下，是伊向前手買過來的等語；於九十二年四月四日言詞辯論期日陳稱
    ：當初向前手買來就有增建物及圍牆，不知是何人、何時增建的，對於複丈成果
    圖所示占用面積無意見等語，足見上訴人於原審的確不爭執其於八十一年四月二
    十七日買受系爭土地時有一併購入系爭房屋及系爭增建物，是上訴人陳稱系爭土
    地及房屋係朋友借其名義向訴外人鄔才富所購買等語，縱認所言非虛，亦不影響
    原審判決就上訴人不爭執其於八十一年四月二十七日買受系爭房屋，且當時系爭
    增建物即已存在，為上訴人一併購入一節之認定，從而，原審判決並無於上訴人
    抗辯事實外，自行認定事實，而違反當事人進行主義，上訴人此部分之主張，應
    不足採。又上訴人復主張九十年八月朋友將系爭土地及房屋轉售於訴外人沈司德
    ，並於九十一年六月十二日完成房屋移轉登記，沈司德自九十一年三月十五日起
    始將系爭房屋出租與訴外人丁妹花使用迄今，在此之前系爭房屋為空屋等語，則
    係上訴人於原審辯論終結前所未曾提出之新主張，為貫徹小額程序之簡速性，避
    免因當事人於上訴程序提出新事實及證據而延滯訴訟，小額事件之第二審法院原
    則上應按第一審之訴訟資料，審核其訴訟程序及判決內容有無違背法令，當事人
    於第一審言詞辯論終結前未曾提出之訴訟資料，不得再行提出，此為民事訴訟法
    第四百三十六條之二十八明定小額事件之當事人於第二審程序不得提出新攻擊或
    防禦方法之立法理由。從而，上訴人提出前開於原審未曾提出之新主張，本院自
    毋庸予以審酌。至上訴人其餘之主張，則係以原審判決不備理由或理由矛盾為由
    ，或對原審取捨證據、認定事實之職權行使，予以指摘，卻又未具體指出原判決
    違背任何法規條項之內容，則揆諸前揭說明，該部分之主張亦難認為合法。
四、綜上所述，本件上訴人所舉前揭上訴理由，既均非可採，則其上訴為不合法，應
    予駁回。
五、本件應支出之訴訟費用，包括第二審裁判費一千三百十二元及送達費用一百零二
    元，確定如主文第二項所示之金額，應由上訴人負擔，附此敘明。
六、據上結論，依民事訴訟法第四百三十六條之三十二第二項、第四百四十四條第一
    項、第九十五條、第七十八條，裁定如主文。
中      華      民      國    九十二    年      七      月     十六     日
                                    臺灣屏東地方法院民事第二庭
~B審判長法官  阮世賢
~B法      官  胡晏彰
~B法      官  王炳人
右為正本係照原本作成。
本裁定不得抗告。
~B法院書記官  洪榮華
中      華      民      國    九十二    年      七      月     十六     日


司法院資訊處製作；財團法人民間司法改革基金會備份。
